【裁判字號】    97,家聲,163
【裁判日期】    970618
【裁判案由】    核定遺產管理人報酬
【裁判全文】
臺灣高雄地方法院民事裁定             97年度家聲字第163號
聲  請  人  財政部國有財產局台灣南區辦事處
法定代理人  乙○○
上列聲請人聲請核定遺產管理人報酬事件，本院裁定如下：
    主  文
聲請人任被繼承人甲○○（女，民國○○年○○月○○日生，身分證統
一編號：Ｚ000000000號）之遺產管理人之報酬核定為新臺幣萬
元。
程序費用由被繼承人甲○○之遺產負擔。
    理  由
一、本件聲請意旨略以：聲請人前經本院於民國96年7 月26日，
    以96年度財管字第79號民事裁定選任為被繼承人甲○○之遺
    產管理人，並經本院於97年1 月18日，以96年度家抗字第62
    號裁定駁回抗告確定，其後聲請人業已調取被繼承人戶籍謄
    本並清查其遺產，依法聲請鈞院以裁定准對被繼承人甲○○
    之繼承人、債權人及受遺贈人於一定期限內承認繼承、報明
    債權或為願受遺贈與否聲明等事項為公示催告，復經本院以
    97年度家催字第88號裁定准許公示催告，於97年3 月28日刊
    登於台灣新生報，並將登報證明送院。因聲請人覓無本件被
    繼承人之親屬會議成員，而不能召開親屬會議以酌定遺產管
    理人報酬，故聲請本院酌定其報酬。又本件被繼承人之遺產
    總值為新臺幣（下同）130 萬2535元，爰請求遺產現值百分
    之一之報酬等語。
二、按遺產管理人，得請求報酬，其數額由親屬會議按其勞力及
    其與被繼承人之關係酌定之；依本法之規定應開親屬會議時
    ，由當事人、法定代理人或其他利害關係人召集之；親屬會
    議不能召開或召開有困難時，依法應經親屬會議處理之事項
    ，由有召集權人聲請法院處理之，民法第1183條、第1129條
    、第1132條第2 項前段分別定有明文。
三、經查：
  (一)本件被繼承人甲○○於95年12月2 日死亡，其全體繼承人均
    已聲明拋棄繼承，且未經親屬會議選定遺產管理人，經本院
    選任聲請人為遺產管理人確定在案，有聲請人提出之本院96
    年度財管字第79號民事裁定、96年度家抗字第62號民事裁定
    暨確定證明書影本各1 份為證，堪信屬實。因本件於被繼承
    人之全體繼承人均拋棄繼承後，未能經親屬會議選定遺產管
    理人，足見被繼承人之親屬會議應有不能召開或有召開困難
    之情事。故聲請人聲請本院酌定其擔任遺產管理人應得之報
    酬，合於上開規定，洵屬有據。
  (二)聲請人主張之前開事實，除上述民事裁定及確定證明書外，
    另據其提出財政部國有財產局台灣南區辦事處調件明細表、
    被繼承人甲○○遺產總值表（以97年公告現值計算）、高雄
    市稅捐稽徵處房屋稅97年課稅明細表各1 份、土地及建物登
    記第一類謄本共3 份為憑，堪信為真實。
  (三)本院審酌：被繼承人甲○○之積極遺產僅有土地1 筆及房屋
    1 筆，目前尚積欠債權人國泰人壽保險股份有限公司1,893,
    174 元，其債權人業已向臺灣高雄地方法院聲請強制執行等
    情，有上開土地及建物登記謄本、民事陳報狀及臺灣高雄地
    方法院民事執行處97年5 月6 日雄院高97司執修字第27332
    號函附卷可稽；此外，並無其他人陳報債權、債務或遺贈，
    其遺產法律關係尚屬單純，並無其他繁瑣事項待處理，故聲
    請人所須支出之相關勞力、時間、心力，即非鉅；另聲請人
    業已為閱卷、聲請公示催告、登報、查詢被繼承人財產等管
    理遺產行為，後續尚有處理強制執行程序等其他事宜須處理
    等，聲請人處理上開事務及後須處理所須時間之久暫、耗費
    人力心力之程度、及所須之費用，及被繼承人之各該債權人
    之受償權利亦應受保障等一切情狀，認本件核予遺產管理人
    之報酬以13,025元（含已代為墊支之相關費用）為適當，爰
    酌定如主文所示。至財政部訂頒之「代管無人承認繼承遺產
    作業要點」第14點第3 項規定，國有財產局如任遺產管理人
    時請求管理遺產報酬之標準不得低於遺產現值1%，及稅捐機
    關核算律師、仲裁人擔任遺囑行人執行業務收入標準按標的
    價值9%計算等，均只是財政部內部所定供其內部人員參考之
    請求標準及課稅參考標準，並非法令，無任何法律效力，亦
    無拘束法院之效力，本院自得依個案個別差異參酌各種不同
    情況依職權核定，不受其限制，附此敘明。
四、依非訟事件法第157 條、第24條第1 項，裁定如主文。
中    華    民    國    97    年    6     月    18    日
                  家事法庭法  官  戰諭威
正本係照原本作成。
如對本裁定抗告須於裁定送達後10日內向本院提出抗告狀。
中    華    民    國    97    年    6     月    18    日
                          書記官  蔡淑貞


司法院資訊處製作；財團法人民間司法改革基金會備份。
